臺灣新北地方法院刑事判決
110年度易字第891號
公  訴  人  臺灣新北地方檢察署檢察官
被      告  黃昱銘


上列被告因詐欺案件，經檢察官提起公訴（109年度偵字第43675
號、110年度偵緝字第520號），本院判決如下：
   主  文
黃昱銘幫助意圖為自己不法之所有，以詐術使人將本人之物交付
，累犯，處有期徒刑陸月，如易科罰金，以新臺幣壹仟元折算壹
日。未扣案之犯罪所得新臺幣參佰元沒收，如全部或一部不能沒
收或不宜執行宣告沒收時，追徵其價額。
    事  實
一、黃昱銘前於民國104年間因傷害案件，經臺灣新北地方法院
    （以下稱本院)104年度易字第1795號判處有期徒刑3月確定
    ；復於104年間因妨害兵役案件，經本院104年度簡字第4128
    號判處有期徒刑3月確定；再於105年間因幫助詐欺案件，經
    本105年度簡字第2811號判處有期徒刑6月確定，其後上開案
    件再由本院105年度聲字第3303號裁定應執行有期徒刑10月
    確定，甫於106年1月9日易科罰金執行完畢，詎其猶不悔改
    ，預見提供行動電話門號SIM 卡予他人使用，足以幫助他人
    掩飾詐欺犯行及提領獲取詐欺犯罪所得，竟不違背其本意，
    仍基於幫助詐欺之不確定犯意，於民國109年2 月27日20時5
    2分許前某時，將其所申辦之0000000000號行動電話門號SIM
    卡，以新臺幣（以下同）300元之代價，販售予年籍身分不
    詳之詐欺集團成員，以此方式幫助不詳之詐騙集團從事詐欺
    取財之犯行，其後該詐騙集團成員隨即基於意圖為自己不法
    所有之犯意，分別以上開門號及另由呂長華、李家瑜(其2人
    所涉幫助詐欺部分，由本院另行審結）所申辦之0000000000
    號、0000000000號門號，向現代財富科技股份有限公司（下
    稱現代財富公司）申請註冊並通過認證後，進而設立如附表
    所示會員繳款帳號，再於109年5月31日另以Pairs交友軟體
    、Line通訊軟體連繫范振鴻，佯以加入環球金融平台（網址
    ：www.hk-gf.top）及與客服聯繫，並依指示操作即可投資
    賺錢等不實說詞而施用詐術，致使范振鴻陷於錯誤，乃自10
    9年5月31日至109年6月30日止之期間內，先後依指示以如附
    表所示之繳款序號繳付各該款項。嗣因范振鴻查覺受騙，經
    報警處理，始循線查悉上情。
二、案經范振鴻訴由臺中市政府警察局大甲分局報告臺灣新北地
    方檢察署檢察官偵查起訴。
    理  由
壹、證據能力有無之認定
一、按被告以外之人於審判外之言詞或書面陳述，除法律有規定
    者外，不得作為證據。又被告以外之人於審判外之陳述，經
    當事人於審判程序同意作為證據，法院審酌該言詞陳述或書
    面陳述作成時之情況，認為適當者，亦得為證據。當事人、
    代理人或辯護人於法院調查證據時，知有第159條第1項不得
    為證據之情形，而未於言詞辯論終結前聲明異議者，視為有
    前項之同意，刑事訴訟法第159條第1項及第159條之5分別定
    有明文。
二、查告訴人范振鴻於警詢時之陳述，雖不合刑事訴訟法第159 
    條之2 、第159 條之3 有關傳聞法則例外之要件，惟公訴人
    、被告就前開審判外之言詞陳述，並未於本院準備程序中表
    示對於證據能力有反對之意見，且迄於本案言詞辯論終結前
    亦未再聲明異議，本院審酌該等言詞或書面陳述作成之情況
    ，核無違法取證及證明力明顯過低之瑕疵，亦認為以之作為
    證據為適當，故依諸上開規定，前揭告訴人范振鴻於警詢時
    之陳述，具有證據能力。
貳、認定本案犯罪事實之證據及理由
一、訊據被告黃昱銘固不否認確有將其所申辦之上開行動電話門
    號SIM卡出售予他人之事實，惟矢口否認有何幫助詐欺取財
    之犯行，辯稱：我不知道對方會拿去用詐騙，也不清楚對方
    買我的門號做什麼，當時我生活很困苦，泡麵都買不起，我
    覺得賣帳戶是比較嚴重，賣門號應該沒有問題，沒有想到賣
    門號會牽扯到詐騙云云。
二、經查：
（一）上開0000000000號行動電話門號SIM卡確係由被告本人親
      自所申辦一情，除業據其到庭所是認之外，並有台灣大哥
      大股份有限公司申請基本資料查詢、預付卡申請書、行動
      寬頻業務異動申請書附卷可稽，足認與事實相符；再者，
      告訴人確有於109年5月31日至109年6月30日期間內，因遭
      詐欺集團成員施以詐術，進而將部分匯款至附表所示「ba
      immwa10000000il.com」帳號內，嗣經查覺有異而報警處
      理一節，亦業據告訴人范振鴻於警詢時指述明確，並有告
      訴人范振鴻所提出之繳費條碼清冊、現代財富公司帳號對
      應資料（baimmwa10000000il.com部分）、新竹縣政府警
      察局橫山分局芎林分駐所陳報單、内政部警政署反詐騙諮
      詢專線紀錄表、受理各類案件紀録表、受理刑事案件報案
      三聯單、萊爾富代收專用繳款證明、LINE對話截圖、渣打
      銀行存摺封面影本等在卷可資佐證，堪信被告所有上開行
      動電話門號SIM卡確係作為不詳詐欺集團據以申辦現代財
      富公司之繳款帳號，藉以詐騙告訴人范振鴻繳納款項，要
      無疑義。
（二）至被告雖一再以前詞置辯，否認有何幫助詐欺取財犯行云
      云。然查：申設開通行動電話門號並無任何特殊之條件限
      制，一般民眾皆能自由申設門號，並得以在不同之電信公
      司申設數個行動電話門號而同時使用，此乃公眾所周知之
      事實；又近來犯罪集團之犯罪類型層出不窮，該等犯罪多
      係利用非本人申辦之人頭門號作為犯罪聯繫使用，若有向
      他人大量蒐集門號者，依通常社會經驗，當就其是否為合
      法用途存疑，若非供犯罪之非法使用，用以逃避檢警機關
      之追查，衡情應無捨棄自己名義申辦之門號，而有經常性
      使用他人門號之必要；且邇來詐欺集團盛行，利用人頭銀
      行帳號、門號作為詐欺取財之犯罪工具，時有所聞，此亦
      經一般傳播媒體廣為披露，只要對社會動態稍有留意者均
      得以輕易認知，而被告於本案發生時已超過30歲，為智識
      成熟健全之成年人，理應具有一定之社會生活經驗，對此
      殊難諉為全然不知；何況，被告於本院審理時已自承：我
      不知道對方是誰，我是在FB粉絲團找到的，是預付卡換現
      金的粉絲團，我一共交付2 次，第二次我是交了5 到8 組
      門號，我忘記是不是交給同一個人，因為他們每次來都是
      不同人，對方每三個月都會主動跟我聯繫，三個月後可以
      再辦門號，門號辦好後我都是在電信行當面交付給對方等
      語，堪認其先後出售行動電話門號SIM卡予他人之數量非
      少，該交易對象之真實身分不明，並專以大量收購他人門
      號為業，顯非作為正當合法用途，自屬不言可喻；另參酌
      被告前曾於100年至102年間，因提供銀行帳戶之提款卡及
      密碼予詐欺集團使用，而觸犯幫助詐欺取財罪行，經本院
      105年度簡字第2811號判處有期徒刑6月確定一節，有上開
      刑事判決書及臺灣高等法院被告前案紀錄表各1份在卷可
      參，益徵被告於主觀上對於一再將行動電話門號SIM卡出
      售予真實姓名年籍不詳之人使用，極可能被詐欺集團作為
      詐欺犯行使用，當有所清楚預見，則被告於主觀上既有此
      認識，卻仍將其所申辦之行動電話門號SIM卡出售予他人
      ，自應容任他人以該門號遂行詐欺取財之犯行，是被告確
      有幫助詐欺之不確定犯意，至為灼然。
（三）準此，則被告上開所辯自不足採信，是本案事證明確，被
      告犯行洵堪認定，應依法論科。
二、按刑法上之幫助犯，係對於犯罪與正犯有共同之認識，而以
    幫助之意思，對於正犯資以助力，而未參與實施犯罪之行為
    者而言（最高法院75年度台上字第1509號、88年度台上字
    第1270號判決參照）。是以，如未參與實施犯罪構成要件之
    行為，而係出於幫助之意思提供助力，即屬幫助犯，而非  
    共同正犯。經查：於附表所示現代財富公司會員繳款帳號之
    申辦過程中，申辦人所登記之行動電話門號，除用以收受申
    辦驗證碼簡訊外，亦係作為人工電話照會之用一情，此有現
    代財富公司之個人戶實名驗證審核流程網頁說明資料、該公
    司於110年4月20日以電子郵件回覆之實名制驗證機制說明文
    件各1份在卷可按，顯見被告提供其所申辦之行動電話門號S
     IM卡予不詳之詐欺集團使用，此一作為對附表所示之「bai
     mmwa10000000il.com」帳號(供被害人受詐騙而繳款)之申
    辦與驗證具有實際上之助益，則本件被告基於幫助之不確定
    犯意，提供其所申辦之行動電話門號SIM卡予不詳之詐騙集
    團使用，致使被害人受詐騙而陷於錯誤，因而匯款至藉由被
    告所提供行動電話門號而申辦之現代財富公司會員繳款帳
    號，是被告所為係參與詐欺罪構成要件以外之行為，且在無
    證據證明被告係以正犯而非以幫助犯之犯意參與犯罪之情形
    下，應認其所為係幫助犯而非正犯行為。是核被告所為，係
    犯刑法第30條第1 項前段、第339 條第1 項之幫助詐欺取財
    罪。其幫助他人遂行詐欺取財之犯行，為幫助犯，應依刑法
    第30條第2 項規定，按正犯之刑減輕其刑。被告於104年間
    因傷害案件，經本院104年度易字第1795號判處有期徒刑3月
    確定；復於104年間因妨害兵役案件，經本院104年度簡字第
    4128號判處有期徒刑3月確定；再於105年間因幫助詐欺案
    件，經本105年度簡字第2811號判處有期徒刑6月確定，其後
    上開案件再由本院105年度聲字第3303號裁定應執行有期徒
    刑10月確定，甫於106年1月9日易科罰金執行完畢一節，有
    臺灣高等法院被告前案紀錄表1份在卷足憑，其於5年以內再
    故意犯本件有期徒刑以上之罪，為累犯，且審酌被告於本案
    所犯幫助詐欺罪與先前合併定應執行刑所犯數罪中之幫助詐
    欺之犯行，不僅罪名相同，且對於幫助詐欺集團遂行詐騙被
    害人匯款之情節相類似，顯認被告對於刑罰之反應力薄弱並
    具相當之惡性，而有再延長其受矯正教化期間之必要，依司
    法院大法官會議釋字第775號解釋意旨，應予加重其刑。
三、爰審酌被告先前有傷害、詐欺及妨害兵役之前科紀錄，素行
    不佳，且其明知現今社會詐欺犯罪橫行，對他人之財產及社
    會秩序產生重大危害，竟為牟取不法之私利，提供上開行動
    話門號SIM卡予詐欺集團使用，實際上助長詐騙財產犯罪之
    風氣，並造成許多無辜民眾受騙而受有金錢損失，應為當今
    社會詐財事件發生根源之一，不僅擾亂網路金流交易往來秩
    序，且亦因被告提供人頭門號SIM卡予他人使用，致使執法
    人員難以追查該詐騙集團之真實身分，復參酌其智識程度、
    被害人所受損害之金額，以及案發後自始否認犯行，犯後態
    度難認良好等一切情狀，量處如主文所示之刑，並諭知易科
    罰金之折算標準，以資懲儆。另被告於本案因出售行動電話
    門號SIM卡所取得之現金300元，屬於其犯罪所得，雖未據扣
    案，仍應依刑法第38條之1第1項前段、第3項規定宣告沒收
    ，並諭知如全部或一部不能沒收或不宜執行宣告沒收時追徵
    其價額。　
據上論斷，應依刑事訴訟法第299條第1 項前段，刑法第30條第1
 項前段、第2 項、第339 條第1 項、第41條第1 項前段、第47
條第1項、第38條之1第1 項前段、第3項，刑法施行法第1條之1
，判決如主文。
本案由檢察官黃佳彥提起公訴，檢察官朱曉群到庭執行職務。
 中    華    民    國  111    年    5     月   9    日
                          刑事第八庭
                              審判長法  官  楊仲農
　　　　　　　　　　　　　　　　    法  官  陳盈如
　　　　　　　　　　　　　　　　    法  官  林翠珊
上列正本證明與原本無異。
如不服本判決，應於判決送達後20日內敘明上訴理由，向本院提
出上訴狀 (應附繕本) ，上訴於臺灣高等法院。其未敘述上訴理
由者，應於上訴期間屆滿後20日內向本院補提理由書「切勿逕送
上級法院」。
                                    書記官  廖宮仕
中　　華　　民　　國　　111 　年　　5 　　月　　9 　　日
                                      
附錄本案論罪科刑法條全文：
刑法第339條
意圖為自己或第三人不法之所有，以詐術使人將本人或第三人
 之物交付者，處五年以下有期徒刑、拘役或科或併科五十萬元
以下罰金。
以前項方法得財產上不法之利益或使第三人得之者，
亦同。
前二項之未遂犯罰之。　　　　　　
   
附表
帳號 註冊門號 繳款序號 繳款金額 新臺幣 afmpmfd10000000il.com 使用「李炎儒」名義 0000000000 (呂長華所申辦) 000000000000EDD3 19,980   00000000000000BF 19,980   0000000000000CE1 19,980   0000000000000A00 19,980   00000000000000C0 19,980   000000000000000A 19,980   0000000000000000 19,980   000000000000F689 19,980   0000000000000000 19,980   000000000000000E 19,980   000000000000B76C 19,980   0000000000000CAB 19,980   0000000000000DFC 19,980   0000000000000000 19,980   000000000000E6A7 19,980 acjh9110000000il.com 使用「鄭宇洋」名義 0000000000 (李家瑜所申辦) 000000000000FA23 19,980   0000000000000B93 19,980   0000000000000000 19,980   000000000000000B 19,980   0000000000000ECB 19,980   000000000000EE48 19,980   00000000000000E9 19,980   000000000000F8CF 19,980   000000000000EDA0 19,980   0000000000000D8B 19,980 baimmwa10000000il.com 使用「白軒帆」名義 0000000000 （黃昱銘所申辦) 000000000000AB6B 20,000   0000000000000000 10,000   000000000000000A 20,000   000000000000000D 20,000   000000000000E311 20,000   00000000000000E3 20,000   0000000000000000 20,000   0000000000000000 20,000   0000000000000000 20,000   000000000000C828 10,000   0000000000000000 19,980   000000000000000E 19,980   0000000000000DDB 19,980   000000000000B31D 19,980   000000000000D83E 19,980   0000000000000DF5 19,980   00000000000000F5 19,980   000000000000D586 10,100